臺灣雲林地方法院民事簡易判決
111年度虎簡字第79號
原      告  馬愛雯  
被      告  許哲維  
上列當事人間請求返還借款事件，本院於中華民國111年7月1日
言詞辯論終結，判決如下：
    主      文
原告之訴駁回。
訴訟費用由原告負擔。
    事實及理由
壹、程序事項
一、原告原聲請本院依督促程序對被告核發本院110年度司促字
    第9822號支付命令，經被告於法定期間提出異議，乃以原告
    支付命令之聲請視為起訴。
二、訴狀送達後，原告不得將原訴變更或追加他訴。但擴張或減
    縮應受判決事項之聲明者，不在此限，民事訴訟法第255條
    第1項第3款有明文規定。上開規定依同法第436條第2項規定
    ，於簡易訴訟程序適用之。原告聲請支付命令時，請求被告
    給付新臺幣47萬5,800元，及自支付命令送達翌日起至清償
    日止按週年利率5％計算之利息；嗣於本院民國111年6月1日
    言詞辯論期日當庭以言詞變更訴之聲明，就利息部分改自支
    付命令送達滿一個月的翌日起計，核屬減縮應受判決事項之
    聲明，合於前揭規定，應予准許。
貳、實體事項
一、原告起訴主張：被告於101年1月4日向原告借款紐元2萬元，
    經原告以匯款方式匯與被告，依當時匯率計算，折合新臺幣
    47萬5,800元，期間經原告透過電話訊息催討，仍然未果，
    爰提起本件訴訟等語。並聲明：被告應給付原告新臺幣47萬
    5,800元，及自支付命令送達滿一個月的翌日起至清償日止
    ，按週年利率5％計算之利息。
二、被告則以：兩造前為男女朋友，並曾在紐西蘭登記結婚，兩
    造間並無借貸契約存在，原告匯款與被告，單純係於交往過
    程中互相幫助，不是被告向原告借錢。後續兩造訊息中雖然
    有出現「還」的字樣，純粹是因為被告為了挽回原告才答應
    ，並非真的有向原告借貸等語。並聲明：請求駁回原告之訴
    。
三、本院之判斷：
  ㈠當事人主張有利於己之事實者，就其事實有舉證之責任，民
    事訴訟法第277條前段定有明文。民事訴訟如係由原告主張
    權利者，應先由原告負舉證之責，若原告先不能舉證，以證
    實自己主張之事實為真實，則被告就其抗辯事實即令不能舉
    證，或其所舉證據尚有疵累，亦應駁回原告之請求。又稱消
    費借貸者，謂當事人一方移轉金錢或其他代替物之所有權於
    他方，而約定他方以種類、品質、數量相同之物返還之契約
    ，民法第474條第1項定有明文。消費借貸，因交付金錢之原
    因多端，除有金錢之交付外，尚須本於借貸之意思而為交付
    ，方克成立。倘當事人主張與他方有消費借貸關係存在者，
    自應就該借貸意思互相表示合致及借款業已交付之事實，均
    負舉證之責任，若僅證明有金錢之交付，未證明借貸意思表
    示互相一致者，尚不能認為有金錢借貸關係存在。
  ㈡原告主張其於101年1月4日匯款紐元2萬元與被告等事實，被
    告未予爭執，並有原告提出之媒體申報明細查詢為憑（見支
    付命令卷第3頁），首堪認定。惟原告主張上開匯款係基於
    兩造消費借貸關係，既為被告所否認，依前揭說明，縱原告
    確實曾以匯款方式交付金錢與被告，原告仍應就兩造有消費
    借貸之合意、其交付金錢之原因係基於消費借貸契約等節盡
    舉證責任，否則即不能認兩造間有消費借貸關係之存在。經
    查：
  ⒈兩造前為男女朋友，並曾在紐西蘭登記結婚之事實，為兩造
    所不爭執，而一般夫妻或男女朋友間，因存在情感，生活往
    來密切，金錢交流頻繁，交付彼此金錢之原因多樣，本屬常
    情，無從僅以一造於交往或婚姻關係存續中有提供金錢與對
    造，即遽認係基於消費借貸之契約關係所為。被告就原告交
    付上開款項之原因，主張為原告對其所提供之幫助，業據提
    出通訊軟體Messenger對話紀錄為憑（見本院卷第63至83、9
    1頁，勘驗筆錄見本院卷第89頁），可見被告於原告匯款前
    ，曾向原告表示需扣房租、考雅思要花錢、要再更省等語，
    原告即詢問「錢不夠用嗎？」、「先撐著點」、「我的先拿
    去用」、「等你上研究所後再打工好嗎？」，之後即告知「
    有交易上限，已匯20000」等語，與被告所辯相符；再者，
    就上開款項交付之原因為何，原告自陳：當時被告有提到他
    沒有錢吃飯，我想要申請移民，代辦移民的朋友說需要放一
    筆錢在共同戶頭裡，這樣才能增加移民的分數，所以由我這
    邊放一筆錢進去，就是本件請求的紐元2萬元等語（見本院
    卷第88頁），則原告於匯款之初，究竟係借款與被告，或純
    係因被告經濟困頓而贈與金錢提供資助，抑或因有移民需求
    而匯入款項，仍屬有疑，要難認兩造就此筆匯款為借與被告
    之借款、事後被告應以金錢返還乙節已達成合意。
  ⒉原告雖提出通訊軟體Messenger對話紀錄為佐證（見支付命令
    卷第4至11頁），其中固然可見被告稱「我不是告訴你我找
    到工作後慢慢還你」、「欠你錢我真不好意思」、「我會盡
    快找到工作的」，並於原告詢問「當初借你的錢大概還剩下
    多少呢？」時回答「No more...」等語，惟兩造並非法律專
    業人士，上開對話又發生在其二人討論辦理離婚之際，則被
    告之真意究係承認兩造間確為金錢借貸關係，或係商討離婚
    後應否返還原告所贈與之財物，抑或因情感上認為須返還原
    告於交往時或婚姻關係存續中非基於金錢借貸關係所交付之
    款項，均屬有疑，無從僅以借、還等文字內容，即率予認定
    被告承認兩造間有金錢消費借貸之合意存在。
  ⒊綜上，本件依原告所為舉證，不足以認定兩造就上開匯款已
    達成借貸意思互相表示合致而成立消費借貸關係，此外，原
    告迄至言詞辯論終結前，復未能提出其他證據以實其說，是
    原告主張對被告有消費借貸債權存在，請求被告返還借款，
    要非可採。
四、從而，原告依消費借貸之法律關係，請求被告給付新臺幣47
    萬5,800元，及自支付命令送達滿一個月的翌日起至清償日
    止按週年利率5％計算之利息，為無理由，應予駁回。
五、本件事證已臻明確，兩造其餘攻擊防禦方法及所舉證據，經
    審酌結果，與本件判決結論均無影響，爰不一一論述，附此
    敘明。
六、訴訟費用負擔之依據：民事訴訟法第78條。
中　　華　　民　　國　　111 　年　　7 　　月　　15　　日
                  虎尾簡易庭  法  官　黃麗文
以上正本證明與原本無異。
如不服本判決，須於判決送達後20日內向本庭（臺灣雲林地方法
院虎尾簡易庭）提出上訴狀。（須按他造當事人之人數附繕本）
。
中　　華　　民　　國　　111 　年　　7 　　月　　15　　日
                              書記官  曾鈺仁